【裁判字號】    98,訴,1849
【裁判日期】    981119
【裁判案由】    違反毒品危害防制條例
【裁判全文】
臺灣彰化地方法院刑事判決              98年度訴字第1849號
公  訴  人  臺灣彰化地方法院檢察署檢察官
被      告  甲○○
上列被告因違反毒品危害防制條例案件，經檢察官提起公訴（98
年度毒偵字第2084號），本院改依簡式審判程序判決如下：
    主  文
甲○○施用第一級毒品，累犯，處有期徒刑壹年貳月，扣案之海
洛因捌包（合計淨重玖點零玖公克）、甲基安非他命肆包（合計
毛重貳點捌公克）、海洛因殘渣袋貳包，均沒收銷燬之，扣案之
玻璃吸食器壹支、塑膠吸管壹支，均沒收；又施用第一級毒品，
累犯，處有期徒刑壹年貳月，扣案之海洛因捌包（合計淨重玖點
零玖公克）、甲基安非他命肆包（合計毛重貳點捌公克）、海洛
因殘渣袋貳包，均沒收銷燬之，扣案之玻璃吸食器壹支、塑膠吸
管壹支，均沒收。主刑部分應執行有期徒刑貳年貳月。
    事  實
一、甲○○前於民國（下同）89年間，因施用毒品案件，經本院
    裁定移送觀察、勒戒後，認有繼續施用毒品之傾向，由本院
    以89年度毒聲字第1875號裁定令入戒治處所施以強制戒治，
    嗣其成效經評定合格，無繼續戒治必要，經本院以89年度毒
    聲字第4338號裁定停止戒治付保護管束，詎其於保護管束期
    間又因違反保護管束應遵守事項情節重大，再經本院以90年
    度毒聲字第1235號裁定撤銷停止戒治令入戒治處所強制戒治
    ，於90年12月2 日執行完畢，並由臺灣彰化地方法院檢察署
    檢察官以91年度戒毒偵字第110 、111 、112 、113 號為不
    起訴處分確定，復於前開強制戒治執行完畢5 年內之95年間
    ，因違反毒品危害防制條例案件，分別經本院以95年度易字
    第942 號判處有期徒刑3 月及95年度訴字第609 號判處有期
    徒刑8 月、4 月，應執行有期徒刑10月確定；上開2 案之罪
    ，適逢中華民國九十六年罪犯減刑條例公布施行，經本院以
    96年度聲減字第1377號裁定減刑為有期徒刑1 月15日、4 月
    、2 月，應執行有期徒刑6 月確定【第1 案】；復因違反毒
    品危害防制條例案件，經本院以96年度訴字第148 號判處有
    期徒刑10月、7 月，應執行有期徒刑1 年4 月確定，另由本
    院以96年度聲減字第148 號裁定減刑為有期徒刑5 月、3 月
    15日，應執行有期徒刑8 月確定【第2 案】；前揭第1 案與
    第2 案之罪，接續執行後，甫於97年2 月24日縮刑期滿執行
    完畢。詎其猶不知悔改，復基於施用第一級毒品海洛因及第
    二級毒品甲基安非他命之犯意，先於98年9 月9 日凌晨0 時
    許，在位於彰化縣埔心鄉○○路566 號「金陵汽車旅館」
    213 室內，以將第一級毒品海洛因及第二級毒品甲基安非他
    命混合置入玻璃球管內，再以火燒烤使產生煙霧後吸食之方
    式，施用第一級毒品海洛因及第二級毒品甲基安非他命1 次
    ；又於同日下午3 時許，在上揭處所，以上揭方式，施用第
    一級毒品海洛因及第二級毒品甲基安非他命1 次。嗣於同日
    下午4 時40分許，在上揭處所為警查獲，並扣得第一級毒品
    海洛因8 包（合計淨重9.09公克）、第二級毒品甲基安非他
    命4 包（合計毛重2.8 公克）、玻璃吸食器1 支、塑膠吸管
    1 支、裝過第一級毒品海洛因的之殘渣袋2 個等物，經採集
    其尿液送驗，結果呈嗎啡、可待因及安非他命、甲基安非他
    命陽性反應，始悉上情。
二、案經彰化縣警察局員林分局報請臺灣彰化地方法院檢察署檢
    察官偵查起訴。
    理  由
一、按除被告所犯為死刑、無期徒刑、最輕本刑為3 年以上有期
    徒刑之罪或高等法院管轄第1 審案件者外，於刑事訴訟法第
    273 條第1 項程序進行中，被告先就被訴事實為有罪之陳述
    時，審判長得告知被告簡式審判程序之旨，並聽取當事人、
    代理人、辯護人及輔佐人之意見後，裁定進行簡式審判程序
    ；除簡式審判程序及簡易程序案件外，第1 審應行合議審判
    ，刑事訴訟法第273 條之1 第1 項、第284 條之1 分別定有
    明文。本件被告甲○○所犯係死刑、無期徒刑、最輕本刑為
    3 年以上有期徒刑或高等法院管轄第1 審案件以外之罪，並
    於本院行準備程序時就被訴事實為有罪之陳述，本院合議庭
    依前揭規定，經評議結果，裁定改由受命法官獨任行簡式審
    判程序，先予敘明。
二、上揭犯罪事實，業據被告甲○○迭於警詢、本院行準備程序
    與審理時均坦承不諱，且其於98年9 月9 日為警查獲時所採
    取之尿液，經送鑑驗結果，確呈嗎啡及甲基安非他命陽性反
    應，此有彰化縣警察局員林分局委託檢驗尿液代號與真實姓
    名對照表及詮昕科技股份有限公司98年9 月23日所出具之濫
    用藥物尿液檢驗報告各1 紙附卷可稽，而扣案之白色粉末8
    包（合計淨重9.09公克），經送鑑驗確均係海洛因成分，此
    有法務部調查局98年9 月28日調科壹字第09823026230 號鑑
    定書1 紙在卷足憑；另扣案之白色結晶顆粒4 包（合計毛重
    2.8 公克）亦確係甲基安非他命無訛，此除據被告供陳在卷
    外，並有彰化縣警察局員林分局查獲涉嫌毒品危害防制條例
    毒品初步檢驗報告單1 紙可按，此外，復有扣案之行動電話
    4 支、電子秤1 台、玻璃吸食器1 支、塑膠吸管1 支、海洛
    因殘渣袋2 個及塑膠夾鏈袋11包在卷可資佐證，應認被告之
    自白確與事實相符，洵堪採信。
三、次按施用第一、二級毒品為犯罪行為，毒品危害防制條例第
    10條定有處罰明文。故施用第一、二級毒品者，依前揭規定
    本應科以刑罰。惟基於刑事政策，對合於一定條件之施用者
    ，則依同條例第20條、第23條之規定，施以觀察、勒戒及強
    制戒治之保安處分。又毒品危害防制條例於92年7 月9 日修
    正公布，自93年1 月9 日施行，其中第20條、第23條將施用
    毒品之刑事處遇程序，區分為「初犯」及「5 年內再犯」、
    「5 年後再犯」。依其立法理由之說明：「初犯」，經觀察
    、勒戒或強制戒治後，應為不起訴處分或不付審理之裁定；
    經觀察、勒戒或強制戒治執行完畢釋放後，「5 年內再犯」
    者，因其再犯率甚高，原實施之觀察、勒戒及強制戒治既已
    無法收其實效，爰依法追訴或裁定交付審理。至於經觀察、
    勒戒或強制戒治執行完畢釋放後，「5 年後再犯」者，前所
    實施之觀察、勒戒或強制戒治已足以遮斷其施用毒品之毒癮
    ，為期自新及協助其斷除毒癮，仍適用「初犯」規定，先經
    觀察、勒戒或強制戒治之程序。從而依修正後之規定，僅限
    於「初犯」及「5 年後再犯」2 種情形，始應先經觀察、勒
    戒或強制戒治程序。倘被告於5 年內已再犯，經依法追訴處
    罰，縱其第3 次（或第3 次以上）再度施用毒品之時間，在
    初犯經觀察、勒戒或強制戒治執行完畢釋放5 年以後，已不
    合於「5 年後再犯」之規定，且因已於「5 年內再犯」，顯
    見其再犯率甚高，原實施觀察、勒戒或強制戒治，已無法收
    其實效，即應依該條例第10條處罰（最高法院95年度第7 次
    刑事庭會議及97年度第5 次刑事庭會議決議參照）。查本件
    被告前於89年間，因施用毒品案件，經本院裁定移送觀察、
    勒戒後，認有繼續施用毒品之傾向，由本院以89年度毒聲字
    第1875號裁定令入戒治處所施以強制戒治，嗣其成效經評定
    合格，無繼續戒治必要，經本院以89年度毒聲字第4338號裁
    定停止戒治付保護管束，詎其於保護管束期間又因違反保護
    管束應遵守事項情節重大，再經本院以90年度毒聲字第1235
    號裁定撤銷停止戒治令入戒治處所強制戒治，於90年12月2
    日執行完畢，並由臺灣彰化地方法院檢察署檢察官以91年度
    戒毒偵字第110 、111 、112 、113 號為不起訴處分確定，
    復於前開強制戒治執行完畢5 年內之95年間，因違反毒品危
    害防制條例案件，分別經本院以95年度易字第942 號判處有
    期徒刑3 月及95年度訴字第609 號判處有期徒刑8 月、4 月
    ，應執行有期徒刑10月確定等情，有臺灣高等法院被告前案
    紀錄表及臺灣彰化地方法院檢察署刑案資料查註紀錄表各1
    份在卷足憑，而被告本件施用第一、二級毒品之犯行，雖係
    在前次強制戒治執行完畢5 年後所犯，惟被告於上開強制戒
    治執行完畢5 年內，曾因施用毒品案件經法院宣示判決並確
    定，已詳述如前，則揆諸前揭決議意旨，均毋須再重新施予
    觀察、勒戒或強制戒治之處遇程序，逕以訴追處罰，應予依
    法論科。
四、核被告甲○○所為，均係犯毒品危害防制條例第10條第1 項
    之施用第一級毒品罪及同條第2 項之施用第二級毒品罪。被
    告為施用毒品而持有第一、二級毒品，其持有之低度行為均
    應為施用之高度行為所吸收，均不另論罪。又被告自承將海
    洛因及甲基安非他命混合置於玻璃球內點火施用，係一行為
    同時觸犯施用第一級毒品及第二級毒品2 罪名，為想像競合
    犯，應依刑法第55條規定，從一重之施用第一級毒品罪論處
    。又其上開2 次施用海洛因之犯行，因犯意各別，且行為時
    、空非屬緊密，應予分論併罰。（起訴書認被告自始基於一
    個決意所為而認係接續犯，容有誤會。）再查被告有上開犯
    罪事實欄所載之前科紀錄，而於97年2 月24日執行完畢等情
    ，有臺灣高等法院被告前案紀錄表1 份附卷可稽，被告於受
    有期徒刑之執行完畢後，5 年內故意再犯有期徒刑以上之罪
    ，均為累犯，應依刑法第47條第1 項之規定，分別加重其刑
    。爰審酌被告曾因施用毒品經送勒戒、戒治，仍未知警惕，
    再犯本案之罪，足見其雖經觀察、勒戒治療程序，仍未徹底
    戒除惡習遠離毒害，顯未能善體國家設置勒戒、戒治機構，
    協助毒品施用者戒除毒害之良法美意，惟念及施用毒品本質
    上係戕害自身健康之行為，尚未嚴重破壞社會秩序或侵害他
    人權益，暨其犯罪之動機、目的、所生危害及犯罪後坦承犯
    行，犯後態度良好等一切情狀，分別量處如主文所示之刑，
    並定應執行刑，以示懲儆。至扣案之海洛因8 包（合計淨重
    9.09公克）及甲基安非他命4 包（合計毛重2.8 公克），分
    別屬第一、二級毒品，應依毒品危害防制條例第18條第1 項
    前段規定，沒收銷燬之；而海洛因殘渣袋2 個，係經被告裝
    盛海洛因使用，業據被告供明在卷，該殘渣袋與海洛因已無
    法析離，亦屬第一級毒品，應依毒品危害防制條例第18 條
    第1 項前段之規定沒收銷燬之；另玻璃吸食器1 支、塑膠吸
    管1 支則係被告所有，且供其施用毒品犯罪所用之物，業據
    其陳明在卷，爰依刑法第38條第1 項第2 款規定，併予宣告
    沒收；至行動電話4 支、電子秤1 台、塑膠夾鏈袋11包，雖
    屬被告所有，然均核與本案無關，爰不予宣告沒收，附此敘
    明。
據上論斷，應依刑事訴訟法第273 條之1 第1 項、第299 條第1
項前段，毒品危害防制條例第10條第1 項、第2 項、第18條第1
項前段，刑法第11條、第55條、第47條第1 項、第51條第5 款、
第38條第1 項第2 款，判決如主文。
本案經檢察官林于人到庭執行職務。
中    華    民    國    98    年    11    月    19    日
                  刑事第九庭          法  官  蕭文學
以上正本證明與原本無異。
如不服本判決應於收受判決後10日內向本院提出上訴書狀，並應
敘述具體理由；其未敘述上訴理由者，應於上訴期間屆滿後20日
內向本院補提理由書狀( 均須按他造當事人之人數附繕本) 「切
勿逕送上級法院」。
中    華    民    國    98    年    11    月    19    日
                                      書記官  卓俊杰
附錄本案論罪科刑法條全文：
毒品危害防制條例第10條
施用第一級毒品者，處六月以上五年以下有期徒刑。
施用第二級毒品者，處三年以下有期徒刑。


司法院資訊處製作；財團法人民間司法改革基金會備份。
